臺灣高等法院刑事裁定
109年度聲再字第416號
再審聲請人
即受判決人  劉雪玉


上列再審聲請人因過失傷害案件，對於本院109年度上易字第494
號，中華民國109年8月19日第二審確定判決（第一審案號：臺灣
臺北地方法院108年度易字第754號，起訴案號：臺灣臺北地方檢
察署108年度調偵字第1175號），聲請再審，本院裁定如下：
    主  文
再審之聲請駁回。
    理  由
一、本件再審聲請人即受判決人劉雪玉（下稱聲請人）聲請意旨
    略稱：
  ㈠除了告訴人摔倒及右膝紅腫是有的事情，其他告訴人自述，
    包括隔天去樓下推拿所處理及針灸（文和堂整復所回覆第二
    審法院，不認識告訴人張陳素美）捏造事實，第二審法院並
    未針對告訴人的偽證，提出對告訴人之訊查，為何捏造事實
    ，陷害被告，檢察官也是依告訴人之自訴理由之一，提出起
    訴，聲請人並提出第一審法院審判筆錄佐證告訴人係偽證。
　㈡由捷運局萬芳醫院監視錄影畫面所示，被告認完全沒有碰撞
    告訴人，係告訴人蓄意由被告右後方，衝到被告前方，造成
    摔倒的事，好像製造假車禍。況且皮膚紅腫的症狀，只要很
    輕易自己拍打兩下就可以製造。
　㈢附上告訴人請求賠償明細，除了萬芳醫院的斷證明書（三天
    後的擦挫傷，無重大傷害），中醫於民國107年10月3日至10
    9年3月24日，長達18個月及119次（右膝擦挫傷）的治療，
    另外牙醫的診斷書，皆與本案無關，涉嫌詐取健保，及好像
    製造假車禍，藉此謀取高額賠償金等語。
二、按刑事訴訟法第421條規定，不得上訴於第三審法院之案件
    ，其經第二審法院確定之有罪判決，就足生影響於判決之重
    要證據漏未審酌，得聲請再審。而所謂「足生影響於判決之
    重要證據漏未審酌」者，係指該證據業經法院予以調查或經
    聲請調查而未予調查，致於該確定判決中漏未加以審認，而
    該證據如經審酌，則足生影響於該判決之結果，應為被告有
    利之判決而言。苟事實審法院依調查之結果，本於論理法則
    、經驗法則及證據法則，經取捨證據後認定事實者，既對卷
    附證據資料為價值判斷，而對被告不利之證據採酌據為論罪
    之依據，至其餘與前開論罪證據不相容之供述，縱屬對被告
    有利，仍無證據價值而不採，此係有意不採，並非疏而漏未
    審酌，尚不得據為聲請再審之理由。又如證據業經法院本其
    自由心證予以取捨及判斷，僅係對此持相異評價，自不得據
    為再審之理由（最高法院89年度台抗字第30號裁定要旨參照
    ）。又所謂重要證據，係指該證據就本身形式上觀察，固不
    以絕對不須經過調查程序為條件，但必須顯然可認為足以動
    搖原有罪確定判決，而為受判決人應受無罪、或免訴、或輕
    於原審所認定之罪名方可，如不足以推翻原審所認定罪刑之
    證據，即非足生影響於原判決之重要證據。次按新修正刑事
    訴訟法第420條主要針對原條文中第1項第6款規定，增列「
    新事實」，並明定「新事實或新證據」存在之時點，另刪除
    該條第1項第6款「確實」二字，大幅放寬該款聲請再審規定
    之適用。而同法第421條關於不得上訴於第三審法院之案件
    ，就足以影響判決之重要證據漏未審酌，得聲請再審之規定
    ，雖然未同時配合修正，且其中「重要證據」之法文和上揭
    新事證之規範文字不同，但涵義其實無異，應為相同之解釋
    ；從而，聲請人依憑其片面、主觀所主張之證據，無論新、
    舊、單獨或結合其他卷存證據觀察，綜合判斷之評價結果，
    如客觀上尚難認為足以動搖第二審確定判決所認定之事實者
    ，同無准許再審之餘地（最高法院104年度台抗字第125 號
    裁定意旨參照）。又刑事訴訟法第420條第1項第1款、第2款
    所定原確定判決所憑之證物為偽造、變造或所憑之證言為虛
    偽，作為提起再審聲請之原因者，如未提出證物經判決確定
    為偽造、變造或證人經判決確定為偽證，或其刑事訴訟之不
    能開始、續行，非因證據不足之證明者，即應以裁定駁回其
    再審之聲請（最高法院80年度台抗字第650號刑事裁定意旨
    參照）。
三、經查：
  ㈠原確定判決係憑被告於第一審法院審理時之供述、證人即告
    訴人張陳素美於警詢、偵查及第一審法院審理時之證述，並
    佐以臺北大眾捷運股份有限公司109年5月7日北捷站字第109
    3014693號函、臺北市立萬芳醫院－委託財團法人臺北醫學大
    學辦理診斷證明書、傷勢照片、現場監視錄影畫面翻拍照片
    、悠遊卡股份有限公司107年10月31日悠遊字第1071001585
    號函及檢附資料、萬芳醫院108年9月9日萬院醫病字第10800
    07815號函及檢附資料及第一審法院108年10月31日審理時勘
    驗卷附現場監視錄影光碟之審判筆錄等證據，認定聲請人於
    民國107年9月20日上午8時18分許，在臺北市文山區臺北大
    眾捷運股份有限公司捷運文湖線萬芳醫院站內，經搭乘電扶
    梯至月臺上欲搭乘捷運時，本應注意其他乘客之行進動向並
    保持間隔，以免碰撞其他乘客，候車時應按先後次序，排列
    等候，不得爭先恐後擾亂秩序，且依當時月臺情形，並無不
    能注意之情事，竟因見捷運列車即將發車而快步奔走，疏未
    注意其他乘客之行進動向及間距，因而追撞同向右前方之告
    訴人張陳素美身體，致告訴人張陳素美向前撲倒，受有右側
    膝部擦挫傷之傷害。經核原確定判決業已詳敘其認定聲請人
    犯罪事實之依據及理由，且無採證或認定事實違背經驗法則
    或論理法則，亦無證據漏未調查審酌之情形。
　㈡聲請意旨固指稱：由捷運局萬芳醫院監視錄影畫面所示，被
    告認完全沒有碰撞告訴人，係告訴人蓄意由被告右後方，衝
    到被告前方，造成摔倒的事云云，然原確定判決業已於理由
    欄貳、二、㈣、1.部分就聲請人所辯稱：其並未碰撞到告訴
    人等語，說明其不予採信之理由，略以：「
　⑴被告於警詢供稱：告訴人穿夾腳拖且跑很快而跌倒，告訴人在我右方與我平行云云。於偵查供稱：告訴人走在我右後方，告訴人有勾到我包包，我走路比較快但沒有跑，是告訴人穿拖鞋跑到快到車廂時才跌倒云云，經檢察官當庭播放監視器畫面並告以：2人同時奔跑，告訴人在前、被告在後，被告有撞倒告訴人等語後，被告旋改稱：沒有意見，當時沒有注意到云云。於第一審法院供稱：我已進到捷運車廂內，告訴人才從後面要進車廂，告訴人在車廂門的右邊跌倒，被當時站在門口的人扶起，其是在前面，不可能撞倒告訴人云云。於第二審法院供稱：我是從捷運電扶梯左邊走下來，告訴人從我右後方來，我不知道，後來告訴人走到我旁邊，衝到捷運列車車門右邊，告訴人是在車門右邊跌倒的，我都沒有碰到告訴人，因為告訴人在我後面云云，或稱告訴人在其右方與平行，或稱告訴人走在其右後方，告訴人有勾到其包包，或稱其已進到捷運車廂內，告訴人才從後面要進車廂，告訴人在車廂門的右邊跌倒，或稱告訴人從其右後方來，後來告訴人走到其旁邊，衝到捷運列車車門右邊，告訴人是在車門右邊跌倒的云云，對於本案重要事實前後所述不相一致，則被告所供是否屬實、可信，確非無疑。
　⑵被告前開供述情節已有部分與第一審法院勘驗現場監視錄影光碟結果不符，足見被告就於己不利之事實有飾詞行為，更可徵其所為供述之可信度甚低，難認可採。
　⑶被告上訴意旨雖稱：依據當時文山區偵查隊所提供的捷運站兩段監視器，第一段畫面『被告於剛下電扶梯時，明顯位於告訴人之左前方，因告訴人於下電扶梯後，自右後方快步奔跑至被告的右前方，以致於奔跑過程中跌倒』，從第一段監視畫面中，可見告訴人因前述行為而主動碰觸到被告之隨身包包，但並無立即跌倒之畫面；而監視器第二段畫面，僅見告訴人跌倒影像，並無被告直接將告訴人撞倒之行為，無法證明被告確有過失云云；輔佐人於第二審法院亦為被告辯稱：告訴人在外圍的右後方，沒有保持轉彎的幅度，直接往被告的身體衝過來，在1秒內跑了8塊地磚，所以告訴人衝得速度是健康老人步行每秒0.8公尺的3倍快速，並超越原在左前方的被告，被告嚇到了，才放慢腳步，這些事項都發生在8時18分52秒之1秒之內，所以一般看監視器會有視覺上錯覺，只能用靜止畫面的連續畫面才可以判定，監視器截圖可證明被告沒有碰到告訴人，是告訴人在後面快速追過被告，告訴人下手扶梯到跌倒只有2秒鐘時間，告訴人摔倒與被告無因果關係云云，但此與前開勘驗結果不符且觀諸被告所提附件四至六所示畫面截圖，可清楚看見被告雙腳彎曲，身體前傾，右手貼近告訴人左手側，之後告訴人即摔倒，並非僅如輔佐人所稱被告係因驚嚇而放慢速度而已，已難認被告、輔佐人上開所辯屬實。至告訴人下電扶梯到跌倒間之時間短暫，或可認告訴人為趕車而行走速度較快，但告訴人既已超越被告，行走至被告右前方，被告理當看見告訴人，要難以此認定被告無碰撞到告訴人之可能，或認定告訴人受傷與被告前開所為無因果關係。」（見本院卷第86至87頁）。
　　是聲請人聲請意旨猶以前詞置辯，無非係對原審取捨證據之
    職權行使予以指摘，並針對卷內證據持與原審相異之評價，
    或徒憑己意所為之推論，難認屬於足以影響原判決之重要證
    據漏未審酌，與刑事訴訟法第421條之再審要件不合。
  ㈢又再審聲請意旨指稱：告訴人偽證，捏造事實，陷害被告，
    檢察官亦起訴，並有文和堂回函及第一審法院審判筆錄可佐
    云云，然按有罪之判決確定後，「原判決所憑之證言、鑑定
    或通譯已證明其為虛偽」，或「受有罪判決之人，已證明其
    係被誣告者」，以及「參與原判決或前審判決或判決前所行
    調查之法官，或參與偵查或起訴之檢察官，或參與調查犯罪
    之檢察事務官、司法警察官或司法警察，因該案件犯職務上
    之罪已經證明者，或因該案件違法失職已受懲戒處分，足以
    影響原判決者」，為受判決人之利益，得聲請再審。刑事訴
    訟法第420條第1項第2款、第3款以及第5款固有明文。但前
    揭情形，須證明已經判決確定，或其刑事訴訟不能開始或續
    行非因證據不足者為限，此觀同條第2項之規定甚明。是以
    ，若未符上揭要件，自不得據以聲請再審（最高法院106年
    度台抗字第137號裁定意旨參照）。又所謂「其刑事訴訟不
    能開始或續行，非因證據不足者為限」，係指存在有事實上
    （如行為者已死亡、所在不明、意思能力欠缺等）或法律上
    （如追訴權時效已完成、大赦等）之障礙，致刑事訴訟不能
    開始或續行，方得以此取代「判決確定」之證明，而據以聲
    請再審；且依上開規定，以其他證明資料替代確定判決作為
    證明，自亦必須達到與該有罪確定判決所應證明之同等程度
    ，即相當於「判決確定」之證明力之證據始可，否則不生「
    替代」之可言，自亦不合乎客觀確實性之要求（最高法院10
    1年度台抗字第586號裁定意旨參照）。經查，聲請人並未就
    此提出另案確定判決認定原確定判決所憑之證言為虛偽或聲
    請人係被誣告，或其刑事訴訟不能開始或續行非因證據不足
    之證據供本院參酌，單依聲請人片面主張告訴人所述為虛偽
    證述或被誣告，不能認係「已經證明」，自難認其聲請合於
    上揭法條所指聲請再審之事由。
  ㈣至聲請人提出民事補充狀、聖心中醫診所、儀佳牙醫診所之
    診斷證明書及費用收據，質疑告訴人涉嫌詐取健保，似製造
    假車禍，藉此謀取高額賠償金等節，顯屬臆測之詞，尚難執
    此認告訴人指訴不實，即非足生影響於原判決之重要證據，
    亦與刑事訴訟法第421條規定不符。
　㈤綜上所述，聲請意旨所陳，無非專憑己見，仍執業經原確定
    判決指駁不採之辯解，再重為事實上之爭辯，核與刑事訴訟
    法所定「漏未審酌」要件扞格，不符刑事訴訟法第421條之
    規定，復與同法第420條第1項各款所定得聲請再審事由有間
    。本件再審之聲請為無理由，應予駁回。
四、據上論結，應依刑事訴訟法第434條第1項，裁定如主文。
中　　華　　民　　國　　109 　年　  11 　 月　　11　　日
                  刑事第二十五庭審判長法　官  邱滋杉
                                      法　官  文家倩
                                      法　官  黃翰義
以上正本證明與原本無異。
不得抗告。
                                      書記官  邱鈺婷
中　　華　　民　　國　　109 　年　　11　　月　　18　　日